【裁判字號】    89,自,97
【裁判日期】    891004
【裁判案由】    詐欺
【裁判全文】
臺灣臺北地方法院刑事判決                            八十九年度自字第九七號
    自  訴  人  乙○○
    被      告  甲○○
右列被告因詐欺案件，經自訴人提起自訴，本院判決如左：
    主      文
甲○○無罪。
    理      由
一、自訴意旨略以：被告甲○○於民國七十九年四、五月間，經同行介紹至自訴人乙
    ○○位南投縣竹山鎮○○路五一四號之店內訂購水泥，自訴人分於同年四月二十
    七日及五月一日，將其所訂購總價為新臺幣（下同）七萬三千六百元之水泥計四
    百六十包送至雲林縣古坑鄉草嶺村草嶺二十一號之九之「持明寺」，由寺廟師父
    「潘宜誠」及寺裡一位「伍先生」代為簽收，以供其修築廟宇；惟被告事後竟未
    出面付款，經自訴人多次催尋，始於七十九年六月二十一日在南投縣草屯鎮○○
    路○段一０六巷二弄二十五號尋獲被告，由其簽發交付同額之本票一紙作為擔保
    ，然迄今仍未付款，因認被告涉犯詐欺罪嫌等語。
二、自訴人認被告涉犯詐欺罪嫌，係以被告之名片一紙、自訴人出貨單二紙及被告簽
    發之本票一紙等影本資為論據。
三、按犯罪事實應依證據認定之，無證據不得推定其犯罪事實。又不能證明被告犯罪
    者，應諭知無罪之判決，刑事訴訟法第一百五十四條、第三百零一條第一項分別
    定有明文。次按刑法第三百三十九條第一項詐欺罪之成立，以意圖為自己或第三
    人不法之所有，以詐術使人將本人或第三人之物交付為要件，所謂以詐術使人交
    付，必須被詐欺人因其詐術而陷於錯誤，若其所用方法不能認為詐術，亦不致使
    人陷於錯誤，即不構成該罪，最高法院四十六年臺上字第二六０號判例著有明文
    。訊據被告固供承有施作「持明寺」之工程，惟否認有積欠自訴人水泥款項之情
    事，辯稱：伊係代為叫工施作「持明寺」之寺廟修築工程，並不負責材料之訂購
    ，「持明寺」修築所須之材料，均由該寺負責。而卷附之名片確係伊所有，是一
    般做工之名片，至出貨單則非伊所簽，本票確係伊所簽發，現「持明寺」尚積欠
    伊工資，伊因時間已久，對於本票係因何原因而簽發，已不復記憶，但伊沒有詐
    欺自訴人之意圖，伊對於本票上之金額，願以三萬六千元分六期償還與自訴人等
    語。
四、經查，被告坦承確實有施作「持明寺」之工程，而經核自訴人所提之出貨單影本
    二紙及本票影本一紙所載之時間、金額，亦確實相符，堪認該紙本票確為支付水
    泥貨款而簽發。然自訴人就被告有施用詐術一事，並未提出證據以供本院審認，
    是縱被告迄今未曾清償貨款，亦不能遽認被告於訂購水泥當時有何施用詐術之犯
    行。此外，復查無其他積極證據足證被告有何自訴人所指之犯行，本件純屬民事
    糾葛，並已經達成和解，有和解書影本一紙在卷可徵，揆諸首揭說明，不能證明
    被告犯罪，爰為其無罪判決之諭知。
據上論斷，應依刑事訴訟法第三百四十三條、第三百零一條第一項判決如主文。
中      華      民      國    八十九    年      十      月      四      日
                                    臺灣臺北地方法院刑事第五庭
                                        法  官  朱  夢  蘋
右正本證明與原本無異
如不服本判決，應於判決送達後十日內，向本院提出上訴狀
                                        書記官  周  小  玲
中      華      民      國    八十九    年      十      月    十二      日


司法院資訊處製作；財團法人民間司法改革基金會備份。
